【裁判字號】    89,自更,20
【裁判日期】    900508
【裁判案由】    詐欺等
【裁判全文】
臺灣高雄地方法院刑事判決                          八十九年度自更字第二號
    自  訴  人  丁○○
    自訴代理人  乙○○
    被      告  丙○○
    被      告  戊○○
    選任辯護人  莊孝襄
右列被告因詐欺等案件，經自訴人提起自訴（甲○八十八年度自字第一八五號），經
甲○於八十九年三月二十二日判決自訴不理，經自訴人起上訴，嗣經臺灣高等法院高
雄分院判決將原判決撒銷（該院八十九年度上易字第七○八號），甲○判決如左：
    主  文
丙○○、戊○○共同意圖為自己及第三人不法之所有，以詐術使人將本人之物交付，
各處有期徒刑捌月。
    事  實
一、緣丁○○因欲購買房屋，而於民國（下同）八十七年十月間，經吳旻聰介紹，與
    時任職漢來房屋開發有限公司（以下簡稱漢來公司）經理之戊○○，並由戊○○
    代表漢來公司仲介房地買賣，時值丙○○因經濟問題欲前其所有坐落高雄縣鳳山
    市○○段二三五七之三號、二三五七之二八號土地及坐落該土地上之建物即門牌
    號碼高雄縣鳳山市○○○路一七九號房屋全部（以下簡稱係爭房地）出售，然該
    房地業已於八十七年五月二十六日下午四時五十五分遭丙○○債權人聲請法院查
    封，詎戊○○意圖為使自己之銷售房屋業績增加並使第三人即戊○○任職之漢來
    公司獲得銷售傭金利潤及服務費，而丙○○為能順利出售上開房屋取得資金，竟
    與戊○○基於犯意之聯絡及行為之分擔，二人均明知上開房屋已遭法院查封，卻
    隱瞞上開房屋被查封之事實，故意不告知買受人丁○○，致丁○○陷於錯誤，而
    由戊○○仲介丁○○與丙○○簽定契約買受丙○○所有上開房地，丁○○並先行
    給付新臺幣（下同）七十萬元予戊○○，戊○○遂將其中九萬八千元、二十萬二
    千元交付漢來公司當服務費及仲介費傭金，十萬元償還美商花旗銀行股份有限公
    司（以下簡稱花旗銀行），二十萬元償還丙○○之債權人何豐吉，剩餘十萬元則
    交予丙○○；其後因丙○○遲遲無法將上開房地過戶登記予丁○○，丁○○始知
    受騙。
二、案經丁○○向甲○提起自訴。
    理  由
一、訊據被告戊○○、丙○○均矢口否認有右揭犯行，被告戊○○辯稱：伊於自訴人
    與被告丙○○簽訂上開房屋買賣契約時確有告知自訴人上開房屋已被查封之事實
    ，並應允訂約後會處理查封事誼，且自訴人教育程度應在高中以上，應無看不懂
    土地謄本及建物謄本內被查封事誼之理；至於被告丙○○於撒銷查封後仍無法交
    付上開房地予自訴人，係因被告丙○○又另被其他債權人查封及無法繳清稅款致
    無法辦妥上開房屋產權移轉登記，然此亦屬債務不履行問題，自不能以詐欺罪相
    繩云云。被告丙○○則辯稱：其僅單純委託漢來公司售房地，並無詐欺之意云云
    。查被告二人前開犯行業據自訴人指訴綦詳，自訴人並陳述稱：代書楊秋美私底
    下有告知自訴人，謂簽約當時被告戊○○拿出來供自訴人查看之謄本有被撕頁第
    語；復據證人即介紹自訴人與被告戊○○認識購房地之吳旻聰證稱：（本件買賣
    之房地）謄本是簽約當天調回來的，我調回來就先給戊○○看；簽約之前即丙○○未來之前，我看戊○○邊看謄本邊講，當時丁○○也未來等語（見甲○八十八
    年度自字第一八五號卷八十八年六月一日審理筆錄）；證人即辦理上件房地買賣
    事宜之代書楊秋美證稱：在簽約時都沒有人提起房屋有被查封一事，簽完約後我
    有跟漢來公司說錢先不要付，等隔天調謄本出來看有沒有問題，我是隔天又調謄
    本出來才確定房屋有被查封，所以我有向漢來公司告知此事等語（見上開卷八十
    八年六月二十二日審理筆錄）；證人即與自訴人同往簽訂買賣契約之葉元隆證稱
    ：簽約時戊○○有拿謄本給丁○○看，但是他（她之誤）只說房屋有向花旗銀行
    貸款，並沒有說有被查封之事，我與丁○○有對戊○○說我們看不懂謄本，我就
    將謄本給楊代書看，楊代書並沒有對我們說房子有其他借款及被查封之事等語（
    見上開卷八十八年七月八日筆錄）；代書楊秋美係漢來公司所委託，當無證述偏
    頗自訴人之理；顯見自訴人所稱：被告戊○○於簽約當日交付自訴人閱覽之房地
    謄本有被撕頁，應屬實在，而此被撕之頁數即記載上開房地被查封之頁數，否則
    以專業土地代理人之楊秋美代書何必於簽約隔日「又」調謄本出來才確定房屋有
    被查封，又何必跟其委任人漢來公司說錢先不要付，等隔天調謄本出來看有沒有
    問題等語；以專業土地代理人之楊秋美代書都還要於簽約隔日再調房地謄本查明
    房地登記情形，愈見自述人所稱被告戊○○於簽約當日交付之房地謄本有被撕頁
    為真。再依當理而言，八十七年間房地產已不景氣，要買房地多的是，自訴人又
    何須去買已被查封之房地而自惹麻煩，從而自訴人陳稱其於簽訂本件房地買賣契
    約時不知本件房地有被查封之事實，應非子虛。抑有進者，從自訴人提出其於八
    十八年一月二十七日晚上八時許，與被告戊○○於漢來公司會議室之談話錄音帶
    及譯文內容觀之，乙方（即被告戊○○）問甲方（即與自訴人同往之人葉元隆）
    稱：你那天（即簽約日）沒有看謄本嗎？甲方答：我們是要買房子而已，而且我
    們也不知道該怎麼看，而從開始看房子直到簽約時我們都不知道有查封一事。乙
    方答：這些都可以解決。甲方稱：不是解決的問題，而是之前你就要說清楚。乙
    方答：我之前已跟屋主談好，要他拿錢向花旗及二胎處理，並撒銷查封。甲方稱
    ：之前我們對於這間房子有查封一事並不知情。乙方答：這事都已過去，我也不
    知道會這麼麻煩等談話，被告戊○○對於與自訴人同往之人葉元隆詢及簽約當日
    自訴人方面對於查封一事並不知情均未否認，僅表示可以解決，要處理之意，愈
    證自訴人上開指訴為真。又被告丙○○自承於出賣上開房地時即已知悉該房地被
    查封（依甲○所調閱甲○八十七年度執字第二一○五四號拍賣抵押物執行事件卷
    顯示，被告於八十七年九月九日受送達併案拍賣通知即已知悉被查封一事，更何
    況該案係併他案執行，則被告丙○○顯更早知悉該房地被查封一事）且並未告知
    買方之自訴人，復於八十七年十月二十七日簽訂本件房地買賣契約後亦取得十萬
    元，又被告丙○○之不動產僅有此房地，有財政部高雄市國稅局八十八年八月三
    十日財高國稅資字第八八○四一○七九號函附歸戶財產查詢清單乙紙在卷可稽，
    且負債經債權人主張者已高達六百餘萬元，亦為被告丙○○所自承，竟隱瞞其經
    濟拮据及該房地被查封之事實，而與知情且將交付買方即自訴人閱覽之本件房地
    謄本撕頁之被告戊○○共謀將本件房地出售予自訴人，復於簽訂契約後翌日即將
    取得七十萬元訂金分配其中九萬八千元、二十萬二千元交付漢來公司當服務費及
仲介費傭金，十萬元償還花旗銀行，二十萬元償還丙○○之債權人何豐吉，剩餘
    十萬元則交予丙○○；被告二人有詐欺取財之意圖，灼然至明。此外復有土地登
    記簿謄本、建築良物登記簿謄本、不動產買賣契約書各乙份、房地產委任代理銷
    售契約書三份在卷可考，事證明確，被告二人犯行洵堪認定，依予依法論科。
二、核被告二人所為係犯刑法第三百三十九條第一項之詐欺取財罪。被告二人就上開
    犯行其間有犯意之聯絡及行為之分擔，均為共同正犯。爰審酌被告二人均無前科
    ，有臺灣高等法院被告全國前案紀錄表二紙在卷可佐，被告戊○○身為房地產仲
    介人員，不思循正常管道拓展業績賺錢，竟以此方法欺騙客戶，破壞交易安全，
    被告丙○○亦隱瞞房地被查封之事實欺騙買方，被告戊○○矢口否認、被告丙○○承認部分事實之犯後態度，被告二人均未與自訴人達成和解賠償自訴人損失，
    並其他一切情狀，分別量處如主文所示之刑，以示懲儆。
據上論斷，應依刑事訴訟法第三百四十三條、第二百九十九條第一項前段、刑法第二
十八條、第三百三十九條第一項、罰金罰鍰提高標準條例第一條前段，判決如主文。
中      華      民      國      九十      年      五      月    八    日
                                  臺灣高雄地方法院刑事第六庭
                                      法  官  張世賢
右正本證明與原本無異。
如不服本判決，應於判決送達後十日內，向甲○提出上訴狀。
                                      書記官  蔡琬玲
中      華      民      國      九十      年      五      月      八    日


司法院資訊處製作；財團法人民間司法改革基金會備份。
